---
title: "Day3_01 Data Analysis I"
output: html_notebook
---

# 1. Exploratory Data Analysis

## Exploratory Data Analysis (EDA)

EDA เป็นกระบวนการวิเคราะห์เพื่อสำรวจข้อมูล ที่มีลักษณะเป็นกระบวนการทวนซ้ำ โดยมีวัตถุประสงค์เพื่อ

-   ตั้งคำถาม/ประเด็นวิจัยจากข้อมูล

-   **หาคำตอบที่เหมาะสมของคำถาม**ด้วยการใช้การจัดเตรียมข้อมูล ร่วมกับการทำทัศนภาพข้อมูล และ/หรือ การใช้สถิติวิเคราะห์

-   ผลการวิเคราะห์ที่ได้อาจนำไปสู่ประเด็นคำถามวิจัยใหม่ ๆ

## Exploratory Data Analysis (EDA) ในกระบวนการวิเคราะห์ข้อมูล



## Exploratory Data Analysis (EDA)

-   การสำรวจโครงสร้างชุดข้อมูล - `str()`/`glimpse()`, `head()`, `tail()`

-   การสำรวจสภาพของตัวแปร

-   การสำรวจความสัมพันธ์ระหว่างตัวแปร


## ชุดข้อมูลที่ใช้เป็นตัวอย่าง

เนื้อหาส่วนนี้จะใช้ชุดข้อมูล `TeacherSalaryData.csv` เป็นตัวอย่างประกอบเนื้อหา

```{r}
library(dplyr)
dat <- read.csv("TeacherSalaryData.csv", 
                header = TRUE,
                stringsAsFactors = TRUE)
```


**วัตถุประสงค์ของการวิจัย**

1.  (เชิงเปรียบเทียบ) เพื่อเปรียบเทียบค่าเฉลี่ยเงินเดือนของอาจารย์มหาวิทยาลัย ระหว่าง กลุ่มอาจารย์ที่มี ตำแหน่งทางวิชาการ สาขาวิชา และเพศแตกต่างกัน
2.  (วิเคราะห์ความสัมพันธ์) เพื่อวิเคราะห์ความสัมพันธ์ระหว่างเงินเดือนของอาจารย์มหาวิทยาลัย กับ ตำแหน่งทางวิชาการ สาขาวิชา เพศ และประสบการณ์ทำงานที่แตกต่างกัน

## สำรวจโครงสร้างของชุดข้อมูล


```{r}
glimpse(dat)
```

```{r echo=F}
library(tidyr)
dat <- dat[,-1]
```

# 2. สำรวจการแจกแจงของตัวแปร 

## การสำรวจการแจกแจงของตัวแปร

-   สำรวจขอบเขต ค่าที่เป็นไปได้ของตัวแปรแต่ละตัว ความสมเหตุสมผลของค่าดังกล่าว

-   สำรวจการกระจายของตัวแปรแต่ละตัว

-   ฟังก์ชันที่อาจนำมาใช้ในการดำเนินงาน `summary()`, `hist()`, `boxplot()`, `barplot()` , ...

## สำรวจการแจกแจงของตัวแปร : สถิติพื้นฐาน

```{r}
summary(dat)
```


## สำรวจการแจกแจงของตัวแปร : สถิติพื้นฐาน

```{r}
# install.packages("psych")
library(psych)
# calculate descriptive stat
describe(dat)
```

## สำรวจการแจกแจงของตัวแปร : ตัวแปรต่อเนื่อง

```{r echo = F}
par(mfrow=c(2,3))
hist(dat$salary, col="steelblue", border="white")
hist(dat$yrs.since.phd, col="steelblue", border="white")
hist(dat$yrs.service, col="steelblue", border="white")
boxplot(dat$salary, horizontal = TRUE)
boxplot(dat$yrs.since.phd, horizontal = TRUE)
boxplot(dat$yrs.service, horizontal = TRUE)
```

## สำรวจการแจกแจงของตัวแปร : ตัวแปรจัดประเภท

```{r}
tab_rank <- table(dat$rank)
tab_rank
tab_discipline <- table(dat$discipline)
tab_discipline
tab_sex <- table(dat$sex)
tab_sex
```


```{r fig.height = 4}
barplot(tab_rank, col = "orange")
```

## ดำเนินการจัดกระทำข้อมูล

ใส่ label ให้กับ `discipline`

```{r}
dat$discipline <- factor(dat$discipline,
                         levels = c("A","B"),
                         labels = c("Pure Science",
                                    "Applied Science"))
```

สลับ level ของตำแหน่งวิชาการให้เป็นไปตามลำดับ

```{r}
dat <- dat %>% 
        mutate(rank = factor(rank,
                             levels = c("AsstProf",
                                        "AssocProf",
                                        "Prof")))
```


# สำรวจความสัมพันธ์ระหว่างตัวแปร

## การสำรวจความสัมพันธ์ระหว่างตัวแปร

### จำแนกตามประเภทของตัวแปร

-   ความสัมพันธ์ระหว่างตัวแปรตามกับตัวแปรอิสระ

-   ความสัมพันธ์ระหว่างตัวแปรอิสระ

### จำแนกตามประเภทของข้อมูล

-   ความสัมพันธ์ระหว่างตัวแปรเชิงปริมาณกับตัวแปรเชิงปริมาณ

-   ความสัมพันธ์ระหว่างตัวแปรเชิงปริมาณกับตัวแปรจัดประเภท

-   ความสัมพันธ์ระหว่างตัวแปรจัดประเภทกับตัวแปรจัดประเภท


# วัตถุประสงค์ลักษณะที่ 1 :  เชิงเปรียบเทียบ

## วัตถุประสงค์ลักษณะที่ 1

**เพื่อเปรียบเทียบค่าเฉลี่ยเงินเดือนของอาจารย์มหาวิทยาลัย ระหว่าง กลุ่มอาจารย์ที่มี ตำแหน่งทางวิชาการ สาขาวิชา และเพศแตกต่างกัน**

-   สำรวจความสัมพันธ์ (วิเคราะห์เปรียบเทียบ) เงินเดือน จำแนกตามตำแหน่งวิชาการ สาขาวิชา และเพศ

-   สำรวจความสัมพันธ์ระหว่างตำแหน่งวิชาการ สาขาวิชา และเพศ

## ฟังก์ชัน `plot()`

ฟังก์ชัน `plot()` เป็น generic graphic function ซึ่งสามารถใช้ plot แผนภาพที่แตกต่างกันได้ โดยขึ้นกับลักษณะข้อมูลที่นำเข้าในฟังก์ชัน

-   ถ้า x และ y เป็นตัวแปรเชิงปริมาณทั้งคู่ ฟังก์ชันจะให้แผนภาพการกระจาย (scatter plot)

-   ถ้า x เป็นตัวแปรจัดประเภท และ y เป็นตัวแปรเชิงปริมาณ จะให้ boxplot เชิงเปรียบเทียบ

-   ถ้า x เป็นตัวแปรจัดประเภท และ y เป็นตัวแปรจัดประเภท จะให้ mosaic plot


```{r eval=F}
plot(x, y,
     col = "black",
     pch = 16,
     xlab = "x variable",
     ylab = "y variable")
```

## **Boxplot เปรียบเทียบเงินเดือนตามตัวแปรอิสระ**

ความสัมพันธ์ระหว่างตัวแปรตามกับตัวแปรอิสระ


```{r echo=F}
par(mfrow = c(2,2), mar=c(3,5,1,1))
plot(x = dat$rank, y = dat$salary,
     xlab = "", ylab = "salary")
plot(x = dat$discipline, y = dat$salary,
    xlab = "", ylab = "salary")
plot(x = dat$sex, y = dat$salary,
    xlab = "", ylab = "salary")
```

## **สถิติพื้นฐานของเงินเดือนจำแนกตาม discipline**

ความสัมพันธ์ระหว่างตัวแปรตามกับตัวแปรอิสระ

```{r}
dat %>% group_by(discipline) %>%
  summarise(mean = mean(salary),
            sd = sd(salary),
            min = min(salary),
            max = max(salary))
```

```{r}
dat %>% group_by(rank) %>%
  summarise(mean = mean(salary),
            sd = sd(salary),
            min = min(salary),
            max = max(salary))
```

## Exploring Interaction Effects (1)

```{r}
interaction.plot(x.factor = dat$rank,
                 trace.factor = dat$discipline,
                 response = dat$salary,
                 xlab = "rank",
                 ylab = "salary",
                 col = c("steelblue","orange"),
                 lwd = 2,
                 trace.label = "discipline",
                 type = "b")
```

```{r}
par(mfrow=c(1,2))
interaction.plot(x.factor = dat$sex,
                 trace.factor = dat$discipline,
                 response = dat$salary,
                 xlab = "rank",
                 ylab = "salary",
                 col = c("steelblue","orange"),
                 lwd = 2,
                 trace.label = "discipline",
                 type = "b")
interaction.plot(x.factor = dat$sex,
                 trace.factor = dat$rank,
                 response = dat$salary,
                 xlab = "rank",
                 ylab = "salary",
                 col = c("steelblue","orange"),
                 lwd = 2,
                 trace.label = "discipline",
                 type = "b")
```

## สรุปผลการสำรวจ

-   เงินเดือนของอาจารย์มหาวิทยาลัย มีแนวโน้มแตกต่างกันได้ตาม ตำแหน่งวิชาการ สาขาวิชา และเพศ

-   มีแนวโน้มว่า จะอิทธิพลปฏิสัมพันธ์ของตำแหน่งวิชาการ และ เพศ ต่อเงินเดือนอาจารย์

## Note: **ตารางแจกแจงความถี่สองทาง**

```{r}
table(dat$rank, dat$discipline)
table(dat$rank, dat$sex)
table(dat$discipline, dat$sex)
```

## Note: **Mosaic plot**

```{r, fig.height=5}
par(mfrow=c(1,2))
plot(dat$rank, dat$discipline, xlab = " ", ylab = " ")
plot(dat$discipline, dat$rank, xlab = " ", ylab = " ")
```


## Modelling สำหรับวัตถุประสงค์ลักษณะแรก


- indenpendent-sample t-test

- One-way ANOVA

- Three-Way ANOVA

- Three-Way ANOVA with Interaction

## Job1: Independent-sample t-test

สมมุติฐานการทดสอบ

$H_0: \ \mu_{applied} \leq \mu_{pure}$

$H_1: \ \mu_{applied} > \mu_{pure}$


```{r}
dat %>% group_by(discipline) %>%
  summarise(mean = mean(salary),
            sd = sd(salary),
            min = min(salary),
            max = max(salary))
```



## Job1: Boxplot using ggpubr

```{r fig.height=4}
#install.packages("ggpubr")
library(ggpubr)
ggboxplot(data = dat, x = "discipline", y = "salary",
          color = "discipline")
```


## Job1: Levene's Test for equality of variances

```{r messsage=F}
#install.packages("car")
library(car)
leveneTest(salary ~ discipline, data = dat)
```

## Job1: Syntax for t-test

```{r eval=F}
# two-sided test
t.test(salary ~ discipline ,data=dat, 
       var.equal = TRUE)
# one-sided test
t.test(salary ~ discipline, data=dat, 
       var.equal = FALSE,
       alternative = "greater")
```

## Job1: Independent-sample t-test output

```{r}
t.test(salary ~ discipline, data=dat, 
       var.equal = FALSE,
       alternative = "less")
```


## Job1: Assumptions check

independent sample t-test มีข้อตกลงเบื้องต้นที่สำคัญดังนี้

-   Independence

-   Normality

-   Homogeneity of variances


```{r}
shapiro.test(dat$salary)
```


```{r eval=F}
dat %>% group_by(rank) %>%
   summarise(mean = mean(salary),
            sd = sd(salary),
            min = min(salary),
            max = max(salary))%>%
  arrange(desc(mean))
```

## Job2: Calculate F-test for Overall hypothesis


$H_0: \ \mu_1 = \mu_2 = \mu_3$

$H_1: \ not \ H_0$

```{r}
# calculate analysis of variance
fit <- aov(salary ~ rank, data= dat)
summary(fit)
```

ผลการวิเคราะห์ข้างต้นสรุปว่า ...


## Job2: Multiple comparison

การทดสอบเพื่อเปรียบเทียบค่าเฉลี่ยรายคู่มีหลายวิธีการ

-   `TukeyHSD()`

-   `pairwise.t.test()`

-   `ScheffeTest()`

## Job2: Calculate Tukey HSD

```{r}
TukeyHSD(fit)
```

## Job2: Calculate Bonferroni

```{r}
pairwise.t.test(x = dat$salary, g = dat$rank,
                pool.sa = TRUE, p.adjust.method = "bonferroni")
# c("holm", "hochberg", "hommel", "bonferroni", "BH", "BY",
#   "fdr", "none")
```

## Job2: Calculate Scheffe's test

```{r message=F}
#install.packages("DescTools")
library(DescTools)
ScheffeTest(fit)
```

## Job2: Assumption Checking

-   Normality

-   Homogeneity of variances


```{r fig.height=4}
par(mfrow=c(1,2))
plot(fit, 1:2)
```

## Job2: Welch's F-test

```{r}
oneway.test(salary ~ rank, data = dat, var.equal = F)
```


## Job3: Three-Way ANOVA

## Job3: Summary Stat

```{r}
dat %>% gather(rank, discipline, sex,
               key = "ind",
               value = "value")%>%
  group_by(ind, value) %>%
  summarise(mean = mean(salary),
            sd = sd(salary))
```



```{r message = F, fig.height=4}
ggdotplot(data = dat, x = "rank", y = "salary",
       add = c("mean_se","dotplot"),
       col = "rank",
       binwidth = 0.2)
```


## Job3: Calculate F-test for Three-Way ANOVA

```{r}
fit3 <- aov(salary ~ rank + discipline + sex , 
            data = dat)
summary(fit3)
```

## Job3: Calculate Multiple Comparison

```{r}
TukeyHSD(fit3)
```

## Job3: Calculate Multiple Comparison

```{r}
ScheffeTest(fit3)
```

## Job3: Assumptions Checking


```{r fig.height = 4}
par(mfrow=c(1,2))
plot(fit3, 1:2)
```


```{r}
leveneTest(salary ~ rank*discipline*sex , data = dat)
```

## Job4: Three-Way ANOVA 2


## Job4: Summary Stat

```{r}
dat %>% group_by(rank, sex) %>%
  summarise(mean = mean(salary),
          sd = sd(salary))
```


```{r fig.height=4}
ggboxplot(data = dat, x = "discipline", y = "salary",
          col = "sex")
```


```{r}
interaction.plot(x.factor = dat$discipline,
                 trace.factor = dat$sex,
                 response = dat$salary,
                 col = c("steelblue","orange"),
                 lwd = 2,
                 trace.label = "discipline",
                 type = "b")
```

## Job4: calculate ANOVA with interaction

```{r}
fit_job4<-aov(salary ~ rank + discipline + sex + discipline*sex, 
              data = dat)
summary(fit_job4)
```


## Job4: Simple Effect Analysis

```{r message=F}
library(phia)
testInteractions(fit_job4,
                 fixed = "discipline",
                 across = "sex",
                 adjustment = "bonferroni")
```

## Job4: Simple Effect Analysis

```{r}
testInteractions(fit_job4,
                 fixed = "sex",
                 across = "discipline",
                 adjustment = "bonferroni",
                 pairwise = "discipline")
```



