---
title: "Day3_01 Data Analysis II"
output: html_notebook
---

# การวิเคราะห์ความสัมพันธ์

## วัตถุประสงค์ลักษณะที่ 2

เพื่อวิเคราะห์ความสัมพันธ์ระหว่างเงินเดือนของอาจารย์มหาวิทยาลัย กับ ตำแหน่งทางวิชาการ สาขาวิชา เพศ และประสบการณ์ทำงานที่แตกต่างกัน

1.  สำรวจความสัมพันธ์ ระหว่างเงินเดือนอาจารย์มหาวิทยาลัยกับตัวแปรอิสระต่าง ๆ
2.  สำรวจความสัมพันธ์ระหว่างตัวแปรอิสระ

## Importing Data

```{r}
library(dplyr)

dat <- read.csv("TeacherSalaryData.csv", 
                header = TRUE,
                stringsAsFactors = TRUE)
dat<-dat[,-1]
dat$discipline <- factor(dat$discipline,
                         levels = c("A","B"),
                         labels = c("Pure Science",
                                    "Applied Science"))
dat <- dat %>% 
        mutate(rank = factor(rank,
                             levels = c("AsstProf",
                                        "AssocProf",
                                        "Prof")))
```

## Importing Data

```{r}
head(dat)
glimpse(dat)
```

## ฟังก์ชัน `plot()`

ฟังก์ชัน `plot()` เป็น generic graphic function ซึ่งสามารถใช้ plot แผนภาพที่แตกต่างกันได้ โดยขึ้นกับลักษณะข้อมูลที่นำเข้าในฟังก์ชัน

-   ถ้า x และ y เป็นตัวแปรเชิงปริมาณทั้งคู่ ฟังก์ชันจะให้แผนภาพการกระจาย (scatter plot)

-   ถ้า x เป็นตัวแปรจัดประเภท และ y เป็นตัวแปรเชิงปริมาณ จะให้ boxplot เชิงเปรียบเทียบ

-   ถ้า x เป็นตัวแปรจัดประเภท และ y เป็นตัวแปรจัดประเภท จะให้ mosaic plot

## สำรวจความสัมพันธ์ระหว่างเงินเดือนกับตัวแปรอิสระเชิงปริมาณ

แผนภาพกระจาย (scatter plot)

```{r fig.height=4.5}
par(mfrow=c(1,2))
plot(x= dat$yrs.since.phd, y = dat$salary, pch=16, col="steelblue",
     cex = 2, ylab ="Salary", xlab= "year sinnce phd",
     cex.lab=2, main="Scatter plot 1")
plot(x= dat$yrs.since.phd, y = dat$salary, pch=16, col="orange",
     cex =2)
```

## สำรวจความสัมพันธ์ระหว่างเงินเดือนกับตัวแปรอิสระเชิงปริมาณ

<https://rpkgs.datanovia.com/ggpubr/>

```{r fig.height=4.5}
library(ggpubr)
ggscatter(dat, x = "yrs.since.phd",
               y = "salary",
          add = c("loess"), col= "steelblue")
```

# สหสัมพันธ์

## สหสัมพันธ์ระหว่างเงินเดือนกับตัวแปรอิสระเชิงปริมาณ

-   correlation เป็นสถิติที่ใช้วิเคราะห์**ความสัมพันธ์เชิงเส้นตรง (linear association)** ระหว่างตัวแปรสองตัว

-   correlation บอกอิทธิพลไม่ได้ (ไม่ให้ slope) แต่บอกระดับของความสัมพันธ์เชิงเส้นเฉย ๆ

ฟังก์ชัน `cor()` ใช้หาค่า Correlation ระหว่างตัวแปรเชิงปริมาณที่กำหนด

-   ทิศทาง (+, -)

-   ขนาด

-   นัยสำคัญทางสถิติ

-   $R^2$ - coefficient of determination

## ขนาดและทิศทางของสหสัมพันธ์

ดูใน ppt

## ขนาดของสหสัมพันธ์

ดูใน ppt

## Syntax สำหรับคำนวณ correlation ใน R

```{r}
cor(dat$salary, dat$yrs.since.phd, 
    use = "complete.obs")

# calculate correlation matrix
dat %>% 
  select(salary, yrs.since.phd, yrs.service) %>%
  cor()

plot(dat$yrs.since.phd, dat$yrs.service)
```

```{r eval=F}
# calculate correlation coefficient
cor(x, y = NULL, use = "everything",
    method = c("pearson", "kendall", "spearman"))

# calcuate test stat for correlation
cor.test(x, y,
         alternative = c("two.sided", 
                         "less", 
                         "greater"),
         method = c("pearson", 
                    "kendall", 
                    "spearman"))
```

```{r}
# H0: rho <= 0 vs H1: rho > 0
cor.test(dat$salary, dat$yrs.since.phd,
         alternative = "greater")
```

## การคำนวณ correlation ด้วย R

```{r}
dat %>%
  select(salary, yrs.service, yrs.since.phd) %>%
  cor()
```

## Correlation Test

```{r}
cor.test(dat$salary, dat$yrs.service)
```

## Coefficient of Determination

ดูใน ppt

# Exploring Interaction Effects

## Exploring Interaction Effects

```{r fig.height=4}
ggscatter(dat, x = "yrs.since.phd",
               y = "salary",
          add = c("reg.line"), col= "rank")
```

```{r fig.height=4}
ggscatter(dat, x = "yrs.since.phd",
               y = "salary",
          add = c("loess"))


ggscatter(dat, x = "yrs.since.phd",
               y = "salary",
          add = c("reg.line"), col= "discipline")
```

```{r fig.height=4}
ggscatter(dat, x = "yrs.since.phd",
               y = "salary",
          add = c("reg.line"), col= "sex")
```

## สรุป

ผลการสำรวจข้อมูลข้างต้นพบว่า

-   ตัวแปรอิสระทั้งหมดพอที่จะใช้อธิบาย/ทำนาย ตัวแปรตาม salary ได้ แต่ก็ต้องลอง model ดูก่อน

-   ประสบการทำงานทั้งสองตัวแปร มีแนวโน้มว่าอาจจะทำให้เกิดปัญหา multicollinearity ขึ้น ดังนั้นก็ต้องระวังไว้หน่อย

-   การใส่ term interaction ระหว่าง yrs.since.phdกับ discipline และ yrs.since.phdกับsex อาจจะช่วยเพิ่มประสิทธิภาพการทำนาย/อธิบาย ของโมเดลได้

-   อีกทางเลือกหนึ่งคือการโมเดลด้วย polynomial regression

# Modelling

## Modelling: Regression analysis

-   Simple Regression Analysis

-   Multiple Regression Analysis

-   Multiple Regression Analysis with Interaction??

## วัตถุประสงค์ของการวิเคราะห์การถดถอย

-   เพื่ออธิบายความสัมพันธ์ระหว่างตัวแปรตามกับตัวแปรอิสระ

-   เพื่อทำนายแนวโน้มตัวแปรตามด้วยตัวแปรอิสระ

# Job 1: Simple Regression

## Basic Concept

ดูใน ppt

## Simple Regression

$\hat{salary} = b_0+b_1 \times yrs.service$

syntax สำหรับวิเคราะห์ regression ใน R

**salary = 99974.7 + 779.6 yrs.service**

วัตถุประสงค์การใช้งาน regression

-   อธิบายความสัมพันธ์ระหว่างตัวแปรตามกับตัวแปรอิสระ

-   ใช้ทำนายแนวโน้มของตัวแปรตามด้วยข้อมูลของตัวแปรอิสระ

```{r}
fit <- lm(salary ~ yrs.service, data = dat)
summary(fit)
```

## ลองแปลผลการวิเคราะห์

เราสามารถแปลผลเพื่ออธิบายความสัมพันธ์ ระหว่างตัวแปรตามกับตัวแปรอิสระได้จากค่าสัมประสิทธิ์การถดถอย

-   **สัมประสิทธิ์ความชัน = 779.6**

    ถ้ามีประสบการณ์การเป็นอาจารย์มากขึน 1 ปี จะมีเงินเดือนโดยเฉลี่ยเพิ่มขึ้น 779.6 บาท

-   **สัมประสิทธิ์จุดตัดแกน y = 99974.7**

อาจารย์ใหม่ ๆ ซิง ๆ (ยังไม่มีประสบการณ์การเป็นอาจารย์เลย) จะมีเงินเดือนโดยเฉลี่ย 99974.6 บาท

```{r}
summary(dat)
```

## Assumptions Checking

การตรวจสอบข้อตกลงเบื้องต้นของ regression จะใช้การวิเคราะห์เศษเหลือ (residual analysis)

-   Linearity

-   Normality

-   Homoscedasticity

## Calculate Residual Plots

```{r}

plot(fit, 6)
```

## การคำนวณค่าทำนายจากสมการถดถอย

เราสามารถใช้ฟังก์ชัน `predict()` เพื่อคำนวณค่าทำนายของตัวแปรตามจากสมการถดถอยที่ประมาณค่าได้

```{r}
fit
summary(fit)
#first 6th predicted values
pred<-predict(fit)
plot(dat$salary, pred)
cor(dat$salary, pred)^2
```

ถ้ามีชุดข้อมูลใหม่เราสามารถนำมาทำนายเงินเดือนของอาจารย์มหาวิทยาลัยด้วยฟังก์ชัน `predict()` เช่นเดียวกัน ดังนี้

```{r}
new_dat<-data.frame(yrs.service = c(2,3,6,9,10))
new_dat

predict(fit, new_dat)
```

# Job 2: Multiple Regression

## Basic concept

ดูใน ppt

## syntax สำหรับวิเคราะห์ multiple regression ใน R

**ควรปรับให้ตัวแปรจัดประเภทที่จะนำเข้าโมเดลเป็น factor ให้หมด**

```{r}
# multiple regression model specification
fit_multireg <- lm(salary ~ yrs.service + sex + rank + discipline, data = dat)
# all-in
fit_multireg <- lm(salary ~ ., data = dat)
summary(fit_multireg)
```

## Calculate Multiple Regression

```{r}
dat %>% select(starts_with("yrs")) %>%
  cor()
```

```{r}
fit_multireg <- lm(salary ~ ., data = dat)
summary(fit_multireg)
```

## การแปลผลสมการถดถอย

ในทำนองเดียวกับ การวิเคราะห์ความถดถอยอย่างง่าย การอธิบายความสัมพันธ์ระหว่างตัวแปรตาม กับตัวแปรอิสระหลาย ๆ ตัว ใน multiple regression จะพิจารณาจากค่าสัมประสิทธิ์การถดถอย ดังนี้

-   เมื่อควบคุมให้ตัวแปรอิสระอื่น ๆ คงที่ รศ.มี**แนวโน้**มที่จะมีเงินเดือนสูงกว่า ผศ. 12907.6 บาท

-   เมื่อควบคุมให้ตัวแปรอิสระอื่น ๆ คงที่ ศ. มีเงินเดือนสูงกว่า ผศ. **โดยเฉลี่ย** 45066.0 บาท

## Assumptions Checking

-   Linearity

-   Normality

-   Heteroscedasticity

-   No Multicollinearity

```{r}
par(mfrow=c(1,3))
plot(fit_multireg, 1:3)
```

## Variance Inflation Factor (VIF)

VIF \> 4, 5, 10 ถือว่าเกิดปัญหา multicollinearity

```{r}
library(DescTools)
VIF(fit_multireg)
```

## Refit the model

```{r}
fit_multireg2 <- lm(salary~ . -yrs.service, data=dat)
summary(fit_multireg2)
vif(fit_multireg2)
plot(fit_multireg2)
```

## Refit the model again

```{r eval=F}
fit_multireg3 <- lm(log(salary)~ . -yrs.service, data=dat)
summary(fit_multireg3)
vif(fit_multireg3)
par(mfrow=c(1,3))
plot(fit_multireg3, 1:3)
```

## Refit the model again and again

-   การใส่ term interaction ระหว่าง yrs.since.phdกับ discipline และ yrs.since.phdกับsex อาจจะช่วยเพิ่มประสิทธิภาพการทำนาย/อธิบาย ของโมเดลได้

```{r eval=F}
fit_multireg4 <- lm(salary~ rank+discipline +sex + yrs.since.phd +
                      yrs.since.phd*discipline +  yrs.since.phd*sex  , 
                    data=dat)
summary(fit_multireg4)
vif(fit_multireg4)
plot(fit_multireg4)
head(dat)
```
